【裁判字號】    97,訴,511
【裁判日期】    970925
【裁判案由】    違反毒品危害防制條例
【裁判全文】
臺灣嘉義地方法院刑事判決               97年度訴字第511號
公  訴  人  臺灣嘉義地方法院檢察署檢察官
被      告  庚○○
                    （
指定辯護人  本院公設辯護人  辛○○
上列被告因毒品危害防制條例等案件，經檢察官提起公訴（97年
度偵字第3697號、第3933號），本院判決如下：
    主  文
庚○○犯如附表一、二所示之罪，各處如附表一、二所示之刑。
應執行有期徒刑拾貳年，扣案之甲基安非他命壹包（甲基安非他
命驗餘淨重零點伍壹捌肆公克），沒收銷燬之，上開毒品外包裝
袋壹個、行動電話壹支（含0000000000號SIM卡1張），均沒收。
販賣第二級毒品所得新臺幣壹萬伍仟元沒收之，如全部或一部不
能沒收時，以其財產抵償，其中壹仟元部分應與共犯連帶沒收之
，如全部或一部不能沒收時，以其與共犯之財產連帶抵償之。
    犯 罪 事 實
一、庚○○（綽號多歲仔）前因槍砲彈藥刀械管制條例等案件，
    經臺灣高等法院臺南分院以86年度易字第646號各判處有期
    徒刑1年6月、7月，應執行有期徒刑2年，並經臺灣高等法院
    臺南分院以86年度上易字第1168號駁回上訴確定，又因麻醉
    藥品管理條例案件，經臺灣臺南地方法院以86年度訴字第31
    0號判處有期徒刑4年5月確定，並分別經臺灣高等法院臺南
    分院、最高法院，以86年度上訴字第578號、86年度台上字
    第4229號駁回上訴確定，上揭3罪，嗣經裁定應執行有期徒
    刑6年2月確定，於民國86年6月19日假釋，並於92年3月9日
    假釋期滿，所餘刑期內未經撤銷假釋，其未執行之刑，以已
    執行論。另因竊盜案件，經臺灣臺南地方法院以96年度簡字
    第1392號判處有期徒刑5月確定，並裁定減刑為應執行有期
    徒刑2月15日確定，於96年9月6日易科罰金執行完畢。仍不
    知悔改，分別為下列犯行：
  (一)各基於販賣第2級毒品甲基安非他命以營利之犯意，並就如
    附表一編號9所示之部分，與姓名年籍不詳之成年男子有上
    揭犯意聯絡，自96年8月初某日起至97年5月初某日止，以其
    所有之0000000000號行動電話作為聯絡工具，由買家撥打上
    揭行動電話，約定購買甲基安非他命之數量及金額後，在其
    住處，或由庚○○、上揭成年男子，將甲基安非他命送到如
    附表一所示之地點，販賣甲基安非他命予丙○○、乙○○、
    丁○○、戊○○。
  (二)各基於轉讓第1級毒品之犯意，於96年10月間至同年11月中
    旬，在嘉義縣鹿草鄉○○村○○○路邊大廟旁，以將海洛因
    置入香菸內點燃吸食之方式，無償轉讓海洛因予甲○○施用
    2次，每次數量約為新臺幣（下同）500元。
  (三)各基於轉讓禁藥之犯意，分別於97年3月1日12時許、同年5
    月17日15時許，在其位於臺南縣後壁鄉嘉田村上茄苳5號之2
    住處，無償轉讓甲基安非他命予丙○○施用各1次；於97年5
    月16日某時，在上揭住處，無償轉讓甲基安非他命予乙○○
    施用1次。
  (四)嗣因臺灣嘉義地方法院檢察署檢察官偵辦販賣毒品案件，依
    法指揮嘉義縣警察局對庚○○所持用之上揭0000000000號行
    動電話實施通訊監察，而查悉上情，並於97年5月21日13時
    15分許，由嘉義縣警察局員警持本院核發之97年度聲搜字第
    527號搜索票，在庚○○上揭住處實施搜索，當場查獲庚○○、丙○○及乙○○，並扣得庚○○所有供犯罪所用之行動
    電話1支（含0000000000號SIM卡1張），及自丙○○處扣得
    庚○○販賣予乙○○尚未交付之甲基安非他命1包。
二、案經嘉義縣警察局移送臺灣嘉義地方法院檢察署檢察官偵查
    起訴。
    理  由
甲、程序方面：
壹、按被告以外之人於審判外之言詞或書面陳述，除法律有規定
    者外，不得作為證據。當事人、代理人或辯護人於法院調查
    證據時，知有第159條第1項不得為證據之情形，而未於言詞
    辯論終結前聲明異議者，視為有前項之同意。被告以外之人
    於偵查中向檢察官所為之陳述，除顯有不可信之情況者外，
    得為證據。刑事訴訟法第159條第1項、第159條之5第2項、
    第159條之1第2項分別定有明文。查證人丁○○、戊○○、
    甲○○於警詢之陳述，係被告庚○○以外之人於審判外之陳
    述，屬傳聞證據，辯護人並於本院準備程序時爭執其證據能
    力，是其等此部分之陳述，應認無證據能力。又本件證人乙○○、丁○○、戊○○、甲○○於檢察官依法訊問並命具結
    之證詞，本院審酌其等於證述時之外在環境及情況，並無顯
    有不可信之情況，從而其等此部分之證述，應有證據能力。
貳、證人丙○○於警詢及偵查時證述之證據能力：
一、按被告以外之人於檢察事務官、司法警察官或司法警察調查
    中所為之陳述，與審判中不符時，其先前之陳述具有較可信
    之特別情況，且為證明犯罪事實存否所必要者，得為證據，
    刑事訴訟法第159條之2定有明文。本條所稱「先前之陳述具
    有較可信之特別情況」，係指被告以外之人先前於檢察事務
    官、司法警察官或司法警察調查中所為之陳述，與審判中不
    符，而從先前與審判中各個陳述之外部附隨環境或條件觀察
    比較，先前之陳述，較為自然可信而足以取代審判中之陳述
    者而言（最高法院95年度台上字第3747號判決參照）。
二、證人丙○○於警詢時證稱：伊向庚○○購買過1次2千元安非
    他命等語（見警卷第12頁），於偵查時亦結證稱：今年4月
    間向庚○○買2千元之安非他命，地點是在他家，伊先用手
    機打電話和他聯絡才去找他等語（見偵卷第95頁），惟其於
    本院審理時結證稱：員警己○○○在偵訊室，製作筆錄前說
    伊若不說事實，就要辦理伊1條賭博罪，因為伊在通聯中有
    說簽台號，就是賭博罪，員警的意思就是要伊說向被告買毒
    品，不然就辦伊賭博罪，伊聽到要多1條賭博罪，因為害怕
    才會這樣說。當時在警察局警察叫伊這樣說，後來到檢察官
    那邊，檢察官也要伊作證說被告有在賣等語（見本院97年度
    訴字第511號卷-下稱本院卷，第1卷第189、207-209頁），
    證述於製作警詢筆錄前遭員警脅迫告以上揭話語。然證人丙○○於本院審理時已結證稱：「（你在警察局被詢問時，有
    無遭到強暴、脅迫，要你怎麼講？）沒有。」「（你在警察
    局所為的陳述，是否出於你自己自由意志的意思？）是。」
    「（你在97年5月21日偵查時所為的陳述與具結作證的陳述
    ，檢察官有無對你強暴、脅迫要你怎麼說？）沒有。」「（
    你在偵查時所為的陳述是否出於自己自由意志之陳述？）是
    。」等語（見本院卷第1卷第190-191頁），是其證述於警詢
    前遭員警脅迫而於警詢及偵查時為上揭證述，其證述已難令
    人採信。且證人丙○○於製作警詢筆錄前並未遭員警己○○○脅迫告以上揭話語一節，業據證人己○○○於本院審理時
    結證明確（見本院卷第1卷第224-231頁），足認證人丙○○
    於警詢及偵查時之上揭證述，係出於其自由意志而為之證述
    。
三、查證人丙○○於警詢時之證述，係被告以外之人於審判外之
    陳述，屬傳聞證據，辯護人並於本院準備程序時主張無證據
    能力。然證人丙○○對於是否有向被告購買甲基安非他命、
    查獲當日為何會外出向藥頭拿甲基安非他命，其於警詢時與
    於本院審理時之證述不符，而證人丙○○於警詢時之證述，
    係屬證明被告是否販賣第2級毒品之犯罪事實存否所必要，
    且證人丙○○於警詢時，並無任何強暴、脅迫、利誘、詐欺
    、疲勞詢問等不正詢問之情形，其係出於自由意志證述，且
    於為警查獲之際，即單獨接受員警詢問，在無任何外力介入
    之情況下，遭受外在環境干擾之可能性亦低，且較無來自被
    告同庭在場之壓力，參諸證人丙○○於警詢時之證述，距離
    案發之時間較近，記憶自較深刻，可立即反應所知，不致因
    時隔日久而遺忘案情，是證人丙○○於警詢時之證述，客觀
    上應具有較可信之特別情況，且亦為證明犯罪事實存否所必
    要，應有證據能力。而證人丙○○於偵查時之證述，係出於
    其自由意志，本院審酌其於證述時之外在環境及情況，並無
    顯有不可信之情況，從而其此部分之證述，亦有證據能力。
參、證人乙○○於警詢時證述之證據能力：
一、按刑事訴訟法第159條之3規定：「被告以外之人於審判中有
    下列情形之一，其於檢察事務官、司法警察官或司法警察調
    查中所為之陳述，經證明具有可信之特別情況，且為證明犯
    罪事實之存否所必要者，得為證據：一、死亡者。二、身心
    障礙致記憶喪失或無法陳述者。三、滯留國外或所在不明而
    無法傳喚或傳喚不到者。四、到庭後無正當理由拒絕陳述者
    。」立法意旨係以被告以外之人發生事實上無從為直接審理
    之原因，而其於檢察事務官、司法警察（官）調查中所為之
    陳述，係在可信之特別情況下所為，且為證明犯罪事實之存
    否所必要者，為求實體真實發現之訴訟目的，故例外承認該
    等審判外之陳述，亦得為證據（最高法院96年度台上字第41
    3號判決可資參照）。
二、本件辯護人雖主張證人乙○○於警詢時之證述係屬審判外之
    陳述，無證據能力。然證人乙○○分別經本院傳喚於97年8
    月21日、同年9月11日到庭，並向其戶籍地送達，均以遷移
    不明退回，有送達證書2份在卷足參（見本院卷第1卷第138
    頁、第2卷第49頁），是證人乙○○於警詢時之證述核與刑
    事訴訟法第159條之3第3款所示「所在不明而無法傳喚」之
    要件相符，而觀其於警詢時證述之內容，係屬證明被告是否
    販賣第2級毒品存否所必要之證據，且參諸上開警詢筆錄製
    作之原因、過程，證人乙○○警詢陳述之過程並無明顯之外
    力介入，其陳述應出於自由之意思為之，且陳述之內容係其
    親自見聞之事，是其於警詢陳述當時之客觀情況具有較可信
    之特別情況，且為證明本件犯罪事實存否所必要，揆諸前開
    規定，應認有證據能力。
乙、實體方面：
壹、有罪部分：
一、訊據被告對於轉讓禁藥之犯行坦承不諱，惟矢口否認有何販
    賣第2級毒品、轉讓第1級毒品之犯行，辯稱：伊沒有販賣安
    非他命給丙○○、乙○○、丁○○、戊○○。97年4月4日，
    那天伊和丙○○一起出資去藥頭那裡買的。乙○○那天來家
    裡，伊說家裡都沒有安非他命可以施用，他說他有3千元，
    丙○○就用伊的電話打給他的朋友，轉過來給伊聽，伊叫丙○○朋友到嘉義，丙○○就拿3千元跟他朋友去拿安非他命
    回來，乙○○和伊在家裡，他們2人還沒有回到家時，偵一
    隊就到家裡來，開始搜索，搜索到一半時丙○○就1個人回
    來了，拿著3千元安非他命，其等3個人就被抓到警察局。伊
    都和丁○○一起合資去買安非他命，並不是他向伊買。戊○○她打電話給伊，請伊幫她買毒品，伊叫她先拿錢，她都沒
    有拿，所以伊都沒有幫她買過。伊本身沒有施用海洛英，沒
    有轉讓海洛英請甲○○施用2次，伊請他香菸，他當成海洛
    因云云。惟查：
  (一)上揭販賣第2級毒品之犯罪事實，業據證人丙○○、乙○○
    於警詢時證述明確（見警卷第13-14、25-26頁），並經證人
    丙○○、乙○○、丁○○、戊○○於偵查時，及證人丁○○
    於本院審理時結證屬實（見偵卷第95、99、91、139頁、本
    院卷第1卷第154-170頁），復有被告與丙○○、丁○○、戊○○之通訊監察譯文3份、搜索票、搜索扣押筆錄、扣押物
    品目錄表各1份、現場照片2張及通訊監察書8份等附卷可憑
    （見警卷第42-44、53-55、68-72頁、97年度警聲搜字第502
    號卷第48頁、本院卷第1卷第179頁、第2卷第9-23、35-36頁
    ），又扣案疑似甲基安非他命之白粉1包，經送鑑定結果確
    含有甲基安非他命成分，甲基安非他命驗餘淨重0.5184公克
    ，此有行政院衛生署草屯療養院草療鑑字第0970004827號鑑
    定書1份附卷可憑（見本院卷第1卷第149頁），另有甲基安
    非他命1包、行動電話1支（含0000000000號SIM卡1張）扣案
    可資佐證，足認被告確有販賣第2級毒品之犯行。
  (二)上開轉讓第1級毒品、轉讓禁藥之犯罪事實，業經證人甲○○、丙○○、乙○○於偵查時結證屬實（見偵卷第123、95
    、99頁），並據證人丙○○於本院審理時結證明確（見本院
    卷第1卷第195頁），且被告對於轉讓禁藥之犯行於本院審理
    時坦承不諱（見本院第2卷第72頁），足認被告轉讓禁藥之
    自白與事實相符，被告確有轉讓第1級毒品、禁藥之犯行。
  (三)我國查緝毒品之施用或販賣一向執法甚嚴，對於販賣毒品者
    尤科以重度刑責，又販賣毒品既係違法行為，當非可公然為
    之，亦無公定價格，且容易分裝並增減份量，而每次買賣之
    價量，可能隨時依雙方關係深淺、資力、需求量及對行情之
    認知、來源是否充裕、查緝是否嚴謹、購買者被查獲時供述
    購買對象之可能風險之評估等情形，而異其標準，非可一概
    而論；而買受毒品之人通常亦無法探知販毒者賺取利潤幾何
    ，是販賣毒品之利得，除販毒者坦承犯行或價量俱臻明確外
    ，委難察得實情，販賣之人從價差或量差中牟利之方式雖異
    ，其意圖營利之販賣行為則同一。是以因甲基安非他命量微
    價高，販賣者率有利益可圖，被告販賣甲基安非他命，如無
    利益可得，又豈會甘冒遭警查獲可能處以重刑之風險而如此
    作為，是被告雖否認販賣甲基安非他命之犯行，而無可查證
    其賣出確實賺取之差價，惟依前所述，被告販賣甲基安非他
    命當有意圖營利之犯意甚明。
  (四)按證人之陳述有部分前後不符，或相互間有所歧異時，究竟
    何者為可採，法院仍得本其自由心證予以斟酌，非謂一有不
    符或矛盾，即應認其全部均為不可採信；尤其關於行為動機
    、手段及結果等細節方面，證人之證言，每每因留意重點之
    不同，或對部分事實記憶欠明確，以致前後未盡相符，然其
    基本事實之陳述，若果與真實性無礙時，則仍非不得予以採
    信（最高法院92年度台上字第5566號判決可資參照）。查證
    人丁○○就購買甲基安非他命之時間、地點及次數，於偵查
    及本院審理時之證述雖非一致，惟衡諸施用毒品者其購買毒
    品之來源要非僅只一端，又購買毒品施用涉及犯罪，其交易
    過程自極隱密迅速，且施用毒品具成癮性，施用者既係於毒
    癮發作時前往購買毒品，其迫切需用之際，自難期就上開枝
    節性、細節性之事實為詳確之記憶，或受限於人的記憶力、
    訊問者之問話方式等因素，因而使其證詞前後有不符之處，
    是證人丁○○之證詞雖有相異處，惟其對於被告販賣甲基安
    非他命之基本事實，則始終證述一致，揆諸前揭判決，證人
    丁○○所為之證詞仍具證據價值，本院仍得採信上開證人之
    證詞，認定被告販賣甲基安非他命予丁○○之犯行。
  (五)雖被告以上詞置辯，惟均顯係卸責之詞，委無足採：
  1.就販賣第2級毒品予丙○○部分：
    證人丙○○於本院審理時固結證稱：被告沒有在賣安非他命
    ，伊曾經找他買過1次，他說他沒有，那次伊身上2千，他身
    上也2千，其等就一起去找藥頭，一起買比較便宜等語（見
    本院卷第1卷第187頁），然證人丙○○就其於97年4月4日，
    在被告位於台南縣後壁鄉嘉田村茄苳5號之2住處，向其購買
    甲基安非他命2千元，尚未給付價款一節，已於警詢及偵查
    時證述屬實（見警卷第13-14頁、偵卷95頁），且證人丙○○於97年4月4日16時36分8秒許，以其所有之0000000000號
    行動電話，撥打被告所有之0000000000號行動電話，證人丙○○：「志哥仔。」被告：「對。」證人丙○○：「我跟你
    說，坤仔車子還沒來，先過去你那啦，你先『台號』的先幫
    我簽2千。」被告：「你不早點說。」證人丙○○：「對。
    」被告：「好啦，你先過來啦。」證人丙○○：「哦。」等
    語，有通訊監察譯文1份附卷可參（見本院卷第1卷第179頁
    ），參諸證人丙○○於本院審理時結證稱：伊打電話給被告
    ，請他幫伊台號簽2千，簽2千的意思就是說伊要買2千等語
    （見本院卷第1卷第188頁），足認證人丙○○確有撥打上揭
    電話向被告購買甲基安非他命，是其上開證述向被告購買甲
    基安非他命之證詞核與通訊監察譯文相符。而觀諸上揭通訊
    監察譯文內容，並無證人丙○○於本院審理時證述被告表示
    其沒有甲基安非他命，要與被告合資購買甲基安非他命之對
    話，且證人丙○○與被告並無仇怨，業據其於本院審理時結
    證明確（見本院卷第1卷第209-210頁），是其並無於警詢及
    偵查時虛偽證述以陷害被告之理，其於本院審理時翻異前詞
    ，而為前開證述，顯係迴護被告之詞，尚難採信。
  2.就販賣第2級毒品予乙○○部分：
  (1)雖證人乙○○於偵查時結證否認97年5月21日至被告住處，
    係要向被告購買甲基安非他命，然其於警詢時證稱：伊至庚○○住處欲向他購買安非他命毒品，庚○○說剛好沒有，要
    幫伊問一下，伊有拿錢3千元給庚○○，當時還有丙○○在
    場，庚○○尚未交付毒品給伊，就被警方搜索查獲了等語（
    見警卷第25、30頁），核與證人丙○○於警詢時證稱：乙○○於警方前往搜索前，至庚○○家要向庚○○購買3千元安
    非他命，當時剛好庚○○沒有安非他命毒品等語互核相符（
    見警卷第12頁），足見證人乙○○當日確有要向被告購買甲
    基安非他命。再者，證人丙○○於本院審理時雖結證稱：乙○○是要去向被告欠，被告說他沒有東西沒有在賣，乙○○
    後來沒有拿錢出來等語（見本院卷第1卷第189頁），否認乙○○有交付被告3千元，然證人乙○○於上揭警詢時已證述
    確有交付3千元給被告，於偵查時亦結證稱：伊去找庚○○
    問他還有沒有安非他命，他說他沒有，他就問伊身上有沒有
    錢，伊說有3,150元，就拿3千元給他等語（見偵卷第99頁）
    ，核與被告於本院調查時供承：乙○○有拿3千元給伊等語
    相一致（見本院卷第1卷第8頁），足認被告確有拿到證人乙○○交付要購買甲基安非他命之3千元。再者，證人丙○○
    於偵查時結證稱：庚○○打電話給藥頭，他只問藥頭說，藥
    頭那裡有沒有，要藥頭弄一些給他，藥頭就到庚○○家，叫
    庚○○和他一起去，但庚○○沒有去，就叫伊和他去，藥頭
    開他的小貨車，伊騎伊的機車到白河鎮公所處等他，叫伊在
    該處等，他離開沒有多久就帶1包藥給伊，叫伊帶給庚○○
    等語（見偵卷第95頁），於警詢時亦為與上揭於偵查時相同
    之證述，參以證人乙○○於警詢時證稱：伊確實有拿3千元
    給庚○○購買1包安非他命等語（見偵卷第26頁），益見被
    告因無甲基安非他命可供販賣，而向藥頭購買後，再販賣予
    證人乙○○。至證人丙○○於偵查時雖結證稱：乙○○是想
    向庚○○欠3千元的藥，但庚○○不願意，要伊去拿安非他
    命回來，應該是要給大家施用等語（見偵卷第95頁），然乙○○確有交付被告3千元，已詳如前述，是證人丙○○認被
    告要其拿取甲基安非他命，係為供其等施用，核與事實不符
    ，尚非可採。
  (2)對於扣案之甲基安非他命1包之來源及用途，證人丙○○於
    本院審理時結證稱：97年5月21日伊去被告住處，問被告是
    否有辦法幫伊拿安非他命，被告說沒有，結果伊去白河遇到
    藥頭「時鐘」，就問他是否有貨賣伊，他說有，後來買到伊
    又回到被告家，警察當時在伊這邊有搜索到安非他命1包，
    這包安非他命是伊的，伊要施用的，伊那天剛去買的，用伊
    的3千元買的，不是乙○○拿出來的。被告沒有叫伊與藥頭
    出去拿安非他命回來，因為伊要推卸責任，所以伊在偵查中
    才偽證說是被告叫伊去拿的等語（見本院卷第1卷第184-186
    、190、195頁），然此與其上揭於警詢及偵查時之證述不符
    ，與被告上揭辯詞，亦不一致。揆諸員警既係在證人丙○○
    處扣得甲基安非他命，其涉犯持有第2級毒品罪嫌甚明，不
    因其於警詢及偵查時證稱係被告要其去拿甲基安非他命，而
    可免責，則其當無虛偽證述係被告要其拿取之必要與動機，
    是其翻異前詞，於本院審理時之上揭證述，顯係虛偽證述而
    不可採。
  (3)按販賣毒品罪，並不以販入之後復行賣出為構成要件，即以
    營利為目的將毒品購入或賣出，有一於此，其犯罪即已成立
    （最高法院92年度台上字第5920號判決可資參照）。被告意
    圖販賣甲基安非他命營利，而販入甲基安非他命，雖未及交
    付乙○○即為警查獲，仍屬販賣第2級毒品既遂之犯行。
  3.就販賣第2級毒品予丁○○部分：
    雖被告辯稱其係與證人丁○○共同出資購買甲基安非他命，
    然此與證人丁○○於本院審理時證述其於如附表一編號3-9
    所示之時地，向被告購買甲基安非他命不符，且證人丁○○
    之證述，係經提示其與被告之通訊監察譯文供其確認（見警
    卷第42-44頁），2者互核相符而為認定，其證述核與事實相
    符，是被告所辯顯屬飾卸之詞，尚非可採。
  4.就販賣第2級毒品予戊○○部分：
  (1)證人戊○○於偵查時已結證稱：伊向庚○○買過4次甲基安
    非他命，從96年8月到97年5月初，前3次買1千元，最後1次
    買2千元，第1次是在鹿草後堀村旁邊，其他3次也都那附近
    。伊與他沒有仇恨或金錢糾紛等語（見偵卷第139頁），參
    以被告與證人戊○○於96年8月15日21時28分許，由被告以
    其所有之0000000000號行動電話，撥打證人戊○○之00-000
    0000號電話，被告：「我要找小玲他朋友。」證人戊○○：
    「哦怎樣。」被告：「我現在要去後堀啦。」戊○○：「要
    多久。」被告：「我現在要過去，啊你算要那個就對了啦哦
    。」證人戊○○：「對。」被告：「幾張。」證人戊○○：
    「1啦，那個他跟我交代拿1個啦。」被告：「好啦。」有通
    訊監察譯文表1份附卷可參（見警卷第53頁），足認被告確
    有於96年8月15日販賣甲基安非他命予戊○○。
  (2)證人戊○○於96年12月6日、同年12月11日、同年12月20日
    、97年3月2日，以其使用之0000000000號行動電話與被告上
    揭行動電話聯絡，對話內容有提及「2張」、「41仔」、「3
    個半」之販賣第2級毒品之用語、數量等術語，而被告亦答
    稱：「等一下看怎樣我處理過去」、「等一下看怎樣我用過
    去」、「哦，好啦，我幫你準備過去啦」、「好啦用漂亮啦
    」，有通訊監察譯文1份在卷足考（見警卷第54-55頁），是
    證人戊○○證稱其於96年8月15日後至97年5月初前，有向被
    告購買甲基安非他命2次，所述應與事實相符。
  (3)證人戊○○於偵查時結證稱97年5月初最後1次有向被告購買
    甲基安非他命，雖無通訊監察譯文可資佐證，然其於97年5
    月25日經警採尿送驗，呈甲基安非他命陽性反應，有正修科
    技大學超微量研究科技中心檢驗報告、代號與真實姓名對照
    表各1紙附卷可憑（見本院第2卷第30-31頁），而其於偵查
    時已供稱甲基安非他命均係向被告購買（見偵卷第138頁）
    ，則其證述於97年5月初有向被告購買甲基安非他命，應堪
    予採信。
  5.就轉讓第1級毒品部分：
    證人甲○○於本院審理時雖結證稱：伊跟被告說要施用海洛
    因，他有拿2次香菸給伊，施用後伊沒有什麼反應，也不知
    道有沒有施用到海洛英等語（見本院卷第1卷第213、217-21
    8、221頁），然此與其於偵查時結證稱：96年10月及11月中
    旬各1次，以將海洛因摻香菸方式吸海洛因，海洛因是「多
    歲仔」拿給伊的，2次都是他請伊的等語（見偵卷第123頁）
    ，所述前後不一致，且經詰問其於偵查時之上揭證述是否實
    在，其猶結證稱：實在等語（見本院卷第1卷第222頁），況
    依證人甲○○於本院審理時結證稱：「（你是否可以確定香
    菸裡是否有海洛因？）沒辦法，我以前用注射的。」「（你
    以前施用海洛因，如何確定確實是施用海洛因？）我也沒辦
    法。」「（你的意思是否說，你從以前到現在是否有施用過
    海洛因不清楚？）是。」等語（見本院卷第1卷第222-223頁
    ），可見其施用海洛因時，身體不會出現異常反應，自不得
    以其吸食香菸後，身體未出現異常反應，而認香菸未摻有海
    洛因。參以證人甲○○若不確定被告請其吸用之香菸是否有
    海洛因，依常理判斷，當無須於偵查時坦承有施用海洛因之
    犯行，以入己於罪，且證人甲○○與被告並無仇怨一節，業
    據其於本院審理時結證明確（見本院卷第1卷第216頁），是
    被告若未請其施用海洛因，其當無於偵查時明確證述香菸確
    實摻有海洛因而陷害被告，故其上揭於本院審理時之證述顯
    與常理不符。況且，被告雖否認有施用海洛因，而其於97年
    5月21日為警查獲時，經警採尿送驗，呈嗎啡陰性反應，有
    正修科技大學超微量研究科技中心檢驗報告、代號與真實姓
    名對照表各1份附卷可憑（見本院第2卷第32-33頁），然被
    告於警詢時供稱：海洛因是摻入香煙內吸食，偶而才會施用
    ，每次一點點等語（見警卷第3頁），足見其確有施用海洛
    因之犯行，上揭尿液檢驗報告，僅能認定其於採尿前並未施
    用海洛因，而無法證明其平日並未施用海洛因，且被告既供
    承證人甲○○確有於上揭時地，向其索討海洛因施用，被告
    並於證人江明索取海洛因後，即以香菸供其吸食，則香菸內
    摻有海洛因應堪認定。
  (六)至被告雖聲請傳喚戊○○到庭，然證人戊○○經本院傳喚於
    97年9月11日到庭，並向其住、居所送達，經其本人於同年8
    月8日親收合法送達，惟未到庭，囑警拘提亦未獲，有送達
    證書、拘票及拘提報告書各2份在卷足考（見本院卷第1卷第
    145-146頁、第2卷第83-89頁），應併敘明。
  (七)綜上所述，足認被告自白部分與事實相符，被告上揭所辯部
    分，均係飾卸之詞，委無可採。本件事證明確，被告販賣第
    2級毒品、轉讓第1級毒品及轉讓禁藥之犯行，均堪予認定。
二、論罪科刑部分：
  (一)查第2級毒品安非他命及甲基安非他命等成分均屬安非他命
    類藥品，業經行政院衛生署75年7月11日衛署藥字第597627
    號公告，為有效管理安非他命類藥品與其衍生物之冊類及其
    製劑，經公告禁止使用，屬藥事法規之禁藥。又藥事法第83
    條第1項係於93年4月21日修正公布，同年月23日施行，為毒
    品危害防制條例之後法，且藥事法第83條第1項之法定刑為7
    年以下有期徒刑，得併科新臺幣500萬元以下罰金（嗣此條
    項未再修正），與毒品危害防制條例第8條第2項之法定刑為
    6月以上5年以下有期徒刑，得併科新臺幣70萬元以下罰金相
    較後，以藥事法第83條第1項之法定刑為重，參以毒品之範
    圍尚包括影響精神物質與其製品，而藥事之管理，亦非僅止
    於藥品之管理，毒品危害防制條例與藥事法二者，並無必然
    之特別法與普通法關係。故除有轉讓之第2級毒品達毒品危
    害防制條例第8條第6項之一定數量，經依法加重後之法定刑
    較藥事法第83條第1項之法定刑為重之情形外，因藥事法第
    83條第1項為後法，且為重法，應優先適用藥事法處罰（最
    高法院96年度台上字第3582號判決參照）。本件被告轉讓第
    2級毒品予丙○○、乙○○施用，並無證據足以證明轉讓之
    毒品，已達行政院93年1月7日院臺法字第0930080551號令頒
    ，轉讓持有毒品加重其刑之數量標準第2條，關於第2級毒品
    在10公克以上之規定，故依法規競合，以重法優於輕法之適
    用法則，本件被告轉讓甲基安非他命之犯行，自應適用藥事
    法論處。
  (二)核被告犯罪事實一(一)如附表一編號1-13所為，均係犯毒品危
    害防制條例第4條第2項之販賣第2級毒品罪；犯罪事實欄一
    (二)所為，均係犯毒品危害防制條例第8條第1項之轉讓第1級
    毒品罪；犯罪事實欄一(三)所為，均係犯藥事法第83條第1項
    之轉讓禁藥罪。檢察官認被告犯罪事實欄一(三)部分，係犯毒
    品危害防制條例第8條第2項之轉讓第2級毒品罪嫌，於法未
    合，惟其基本社會事實同一，應予變更起訴法條（已當庭告
    知所犯法條）。被告如附表一編號9所示之犯行，與姓名年
    籍不詳之成年男子，共同犯罪，彼此間有犯意聯絡及行為分
    擔，均為共同正犯。被告持有第2級毒品、第1級毒品之低度
    行為，各應為販賣、轉讓之高度行為所吸收，均不另論罪。
    被告所犯販賣第2級毒品罪13罪、轉讓第1級毒品罪2罪及轉
    讓禁藥罪3罪，犯意各別，行為互殊，應予分論併罰，檢察
    官認同一罪名之犯行均應論以接續犯，於法未合。被告前因
    槍砲彈藥刀械管制條例等案件，經臺灣高等法院臺南分院以
    86年度易字第646號各判處有期徒刑1年6月、7月，應執行有
    期徒刑2年，並經臺灣高等法院臺南分院以86年度上易字第
    1168號駁回上訴確定，又因麻醉藥品管理條例案件，經臺灣
    臺南地方法院以86年度訴字第310號判處有期徒刑4年5月確
    定，並分別經臺灣高等法院臺南分院、最高法院，以86年度
    上訴字第578號、86年度台上字第4229號駁回上訴確定，上
    揭3罪，嗣經裁定應執行有期徒刑6年2月確定，於86年6月19
    日假釋，並於92年3月9日假釋期滿，所餘刑期內未經撤銷假
    釋，其未執行之刑，以已執行論。另因竊盜案件，經臺灣臺
    南地方法院以96年度簡字第1392號判處有期徒刑5月確定，
    並裁定減刑為應執行有期徒刑2月15日確定，於96年9月6日
    易科罰金執行完畢，此有臺灣高等法院被告前案紀錄表1份
    在卷可參，其受徒刑之執行完畢後，5年以內故意再犯本件
    有期徒刑以上之罪，均為累犯，除販賣第2級毒品罪之法定
    刑為無期徒刑部分依法不得加重外，均應依刑法第47條第1
    項規定加重其刑。
  (三)爰審酌被告國中肄業之智識程度，不思以正當途徑賺取金錢
    ，竟以販賣毒品圖不法所得，足以使購買施用者導致生理及
    心理毒害，形成生理成癮性及心理依賴性，嚴重戕害國民身
    心健康，危害社會治安，其無視於國家杜絕毒品危害之禁令
    ，出售圖利，惡性非輕，販賣之次數，販賣毒品之所得，及
    轉讓毒品之犯罪動機，轉讓毒品之次數，被告坦承轉讓禁藥
    犯行，惟矢口否認販賣第2級毒品、轉讓第1級毒品犯行之犯
    後態度等一切情狀，各量處如附表一、二所示之有期徒刑，
    並定其應執行之刑。扣案之甲基安非他命1包，係被告所有
    供如附表一編號2所示販賣所用，業經採證認定詳如前述，
    而甲基安非他命屬毒品危害防制條例所稱之第2級毒品，應
    依毒品危害防制條例第18條第1項前段之規定，在該次犯行
    宣告沒收銷燬之，上開毒品外包裝袋，係用於包裹毒品，防
    其裸露、逸出、潮濕，便於持有藉以販賣甲基安非他命，則
    依毒品危害防制條例第19條第1項規定在該次犯行宣告沒收
    。而扣案之行動電話1支（含0000000000號SIM卡1張），雖
    係他人所申請，然係被告所有，業據被告於本院審理時供述
    在卷（見本院卷第2卷第57頁），係被告供如附表一犯罪所
    用之物，爰依毒品危害防制條例第19條第1 項規定宣告沒收
    。按犯毒品危害防制條例第4 條第1 項之販賣第1 級毒品罪
    者，其因犯罪所得之財物，沒收之，如全部或一部不能沒收
    時，追徵其價額或以其財產抵償之。同條例第19條第1 項雖
    有明文，然所稱因犯罪所得之財物，係以實際所得者為限，
    苟無所得或尚未取得者，即無從為沒收、追徵或以財產抵償
    之諭知（最高法院96年度台上字第2331號判決可資參照）。
    被告如附表一編號2-13所示之犯行販賣甲基安非他命所得，
    共計15,000元，應依毒品危害防制條例第19條第1 項規定宣
    告沒收之，如全部或一部不能沒收時，以其財產抵償，其中
    如附表一編號9 所示之1 千元部分，則依共同正犯負連帶責
    任之理論，在被告罪刑項下宣告應與共犯連帶沒收之，如全
    部或一部不能沒收時，以其與共犯之財產連帶抵償之。至被
    告如附表一編號1 所示之犯行，尚未取得販賣所得之財物，
    無庸宣告沒收或以其財產抵償，應併敘明。此外，扣案之行
    動電話2 支（含0000000000號、0000000000號SIM 卡各1 張
    ），分別係被告及其妻子平常聯絡之用；扣案之小夾鏈袋7
    個、水煙斗吸食器1 組、斜削吸管1 支、玻璃球管1 個，係
    被告所有供施用毒品所用，均與本案無涉，並經被告於本院
    審理時供述在卷（見本院卷第2 卷第57頁），是既無證據證
    明係被告所有供犯罪所用之物，爰不併予諭知沒收。
貳、不另為無罪諭知部分：
一、本件公訴意旨另以：被告基於販賣第2級毒品之犯意，自96
    年7、8月間至97年5月8日止，每個月均販賣第2級毒品1、2
    次予丁○○（此部分應扣除業已認定被告在如附表一編號3
    -9所示之時地，販賣第2級毒品予丁○○7次之犯行）。因認
    被告另涉犯毒品危害防制條例第4條第2項之販賣第2級毒品
    罪嫌。
二、按犯罪事實應依證據認定之，無證據不得認定其犯罪事實；
    不能證明被告犯罪者，應諭知無罪之判決，刑事訴訟法第15
    4條第2項、第301條第1項分別定有明文。又按認定不利於被
    告之事實，須依積極證據，苟積極證據不足為不利於被告事
    實之認定，即應為有利於被告之認定，更不必有何有利之證
    據，最高法院著有30年上字第816號判例可資參照。
三、檢察官認被告涉犯上揭罪嫌，無非係以證人丁○○之證述，
    及上揭認定被告販賣甲基安非他命之書證及物證等為其論據
    。訊據被告堅決否認有此部分販賣甲基安非他命之犯行，辯
    稱：伊沒有販賣甲基安非他命給丁○○等語。經查，證人丁○○於偵查時固結證稱：伊去年（96年）7、8月施用就向他
    買安非他命，1月約買1次，有時候買2次，最近一次是5月8
    日下午買的，地點在水上鄉北迴公園，每次都買1千元，電
    話中用1表示，電話都是他自己接聽，自己出來送貨等語（
    見偵卷第91頁），然其於本院審理時結證稱：伊在偵查時說
    的只是大約說一下等語（見本院卷第1卷第164頁），且上揭
    本院認定被告販賣甲基安非他命予丁○○之犯行，除有證人
    丁○○之證述外，均有通訊監察譯文附卷可憑。而證人丁○○有於96年12月10日19時51分許，以00-0000000號電話，撥
    打被告上揭行動電話，雖有通訊監察譯文1份附卷可憑（見
    警卷第42頁），然經提示上揭通訊監察譯文，證人丁○○於
    本院審理時結證稱：「（依通聯記錄，96年12月10日這次是
    否有跟庚○○購買到安非他命？）如果照這種情形，應該沒
    有。」等語（見本院卷第1卷第162-163頁），且觀諸上揭通
    聯之對話內容，證人丁○○：「我阿輝啦。」被告：「什。
    」證人丁○○：「我阿輝啦，小真他朋友。」被告：「我知
    怎樣。」中略。證人丁○○：「你若9點半有辦法嗎？」被
    告：「我到時再打給你。」等語，難認被告與證人丁○○確
    已達成買賣甲基安非他命之合意，亦無證據證明被告當時已
    意圖販賣甲基安非他命營利，而販入甲基安非他命持有，或
    係意圖販賣而持有甲基安非他命，自難認定被告成立犯罪。
    此外，證人丁○○於本院審理時結證稱：伊都打1支電話給
    被告，但號碼忘記了。若電話打不通，伊就沒有購買，若電
    話監聽沒有監聽到的部分，伊就沒有跟庚○○買等語（見本
    院卷第1卷第166頁），而此部分之犯行並無通訊監察譯文附
    卷可參，有嘉義縣警察局97年8月25日嘉縣警刑偵一字第097
    0037957號函1份附卷可參（見本院第2卷第7頁），是無法依
    證人丁○○於偵查時之證述，認定被告尚有此部分販賣甲基
    安非他命之犯行。
四、此外，復查無其他積極證據足資證明被告確有檢察官所指之
    販賣第2級毒品犯行，是就此部分犯行應認被告罪嫌尚有不
    足。惟公訴意旨既認此部分與上開起訴經本院判刑之販賣第
    2級毒品有罪部分，具有接續犯之關係，屬於實質上一罪，
    故就此部分，不另為無罪之諭知，併此敘明。
據上論斷，應依刑事訴訟法第299條第1項前段、第300條，藥事
法第83條第1項，毒品危害防制條例第4條第2項、第8條第1項、
第18條第1項前段、第19條第1項，刑法第11條前段、第28條、第
47條第1項、第51條第5款，判決如主文。
本案經檢察官陳昱奉到庭執行職務。
中    華    民    國    97    年    9     月    25    日
                刑事第二庭  審判長法  官  沈福財
                                  法  官  林青怡
                                  法  官  卓春慧
上列正本證明與原本無異。
如不服本判決，應於判決送達後十日內向本院提出上訴狀，上訴
書狀依法應敘述具體理由，如未敘述具體理由者，應於上訴期間
屆滿後二十日內補提理由書於本院（均應附繕本）。
中    華    民    國    97    年    9     月    25    日
                                  書記官  李玫娜
附錄本案論罪科刑法條全文：
毒品危害防制條例第4條第2項：
製造、運輸、販賣第二級毒品者，處無期徒刑或7年以上有期徒
刑，得併科新臺幣7百萬元以下罰金。
毒品危害防制條例第8條第1項：
轉讓第一級毒品者，處1年以上7年以下有期徒刑，得併科新臺幣
1百萬元以下罰金。
藥事法第83條第1項：
明知為偽藥或禁藥，而販賣、供應、調劑、運送、寄藏、牙保、
轉讓或意圖販賣而陳列者，處7年以下有期徒刑，得併科新臺幣5
百萬元以下罰金。
附表一：
┌──┬────────────┬───────────────┐
│編號│       犯罪事實         │           論罪科刑           │
├──┼────────────┼───────────────┤
│1   │於97年4月4日，在其位於台│庚○○販賣第二級毒品，累犯，處│
│    │南縣後壁鄉嘉田村茄苳5號 │有期徒刑柒年伍月。扣案之行動電│
│    │之2住處，販賣2,000元甲基│話壹支沒收（含0000000000號SIM │
│    │安非他命予丙○○（綽號再│卡壹張）。                    │
│    │枝），惟丙○○尚未給付2,│                              │
│    │000元                   │                              │
├──┼────────────┼───────────────┤
│2   │於97年5月21日，在其上開 │庚○○販賣第二級毒品，累犯，處│
│    │住處，販賣3,000元甲基安 │有期徒刑柒年陸月。扣案之甲基安│
│    │非他命予乙○○，惟尚未交│非他命壹包（甲基安非他命驗餘淨│
│    │付甲基安非他命，即為警查│重零點伍壹捌肆公克），沒收銷燬│
│    │獲                      │之，上開毒品外包裝袋壹個、行動│
│    │                        │電話壹支（含0000000000號SIM卡1│
│    │                        │張），均沒收。販賣第二級毒品所│
│    │                        │得新臺幣參仟元沒收之，如全部或│
│    │                        │一部不能沒收時，以其財產抵償之│
│    │                        │。                            │
├──┼────────────┼───────────────┤
│3   │於96年8月初某日，在嘉義 │庚○○販賣第二級毒品，累犯，處│
│    │市○○路與上海路岔路口，│有期徒刑柒年肆月。扣案之行動電│
│    │販賣1,000元甲基安非他命 │話壹支沒收（含0000000000號SIM │
│    │予丁○○                │卡壹張）。販賣第二級毒品所得新│
│    │                        │臺幣壹仟元沒收之，如全部或一部│
│    │                        │不能沒收時，以其財產抵償之。  │
├──┼────────────┼───────────────┤
│4   │於96年8月14日，在嘉義縣 │庚○○販賣第二級毒品，累犯，處│
│    │水上鄉北迴公園，販賣1,00│有期徒刑柒年肆月。扣案之行動電│
│    │0元甲基安非他命予丁○○ │話壹支沒收（含0000000000號SIM │
│    │                        │卡壹張）。販賣第二級毒品所得新│
│    │                        │臺幣壹仟元沒收之，如全部或一部│
│    │                        │不能沒收時，以其財產抵償之。  │
├──┼────────────┼───────────────┤
│5   │於96年8月20日，在嘉義市 │庚○○販賣第二級毒品，累犯，處│
│    │友愛路可利亞餐廳，販賣  │有期徒刑柒年肆月。扣案之行動電│
│    │1,000元甲基安非他命予林 │話壹支沒收（含0000000000號SIM │
│    │良輝                    │卡壹張）。販賣第二級毒品所得新│
│    │                        │臺幣壹仟元沒收之，如全部或一部│
│    │                        │不能沒收時，以其財產抵償之。  │
├──┼────────────┼───────────────┤
│6   │於96年8月22日，在嘉義縣 │庚○○販賣第二級毒品，累犯，處│
│    │水上鄉北迴公園，販賣1,00│有期徒刑柒年肆月。扣案之行動電│
│    │0元甲基安非他命予丁○○ │話壹支沒收（含0000000000號SIM │
│    │                        │卡壹張）。販賣第二毒品所得新臺│
│    │                        │幣壹仟元沒收之，如全部或一部不│
│    │                        │能沒收時，以其財產抵償之。    │
├──┼────────────┼───────────────┤
│7   │於96年8月30日，在嘉義縣 │庚○○販賣第二級毒品，累犯，處│
│    │水上鄉北迴公園，販賣1,00│有期徒刑柒年肆月。扣案之行動電│
│    │0元甲基安非他命予丁○○ │話壹支沒收（含0000000000號SIM │
│    │                        │卡壹張）。販賣第二級毒品所得新│
│    │                        │臺幣壹仟元沒收之，如全部或一部│
│    │                        │不能沒收時，以其財產抵償之。  │
├──┼────────────┼───────────────┤
│8   │於96年12月11日，在不詳地│庚○○販賣第二級毒品，累犯，處│
│    │點，販賣1,000元甲基安非 │有期徒刑柒年肆月。扣案之行動電│
│    │他命予丁○○            │話壹支沒收（含0000000000號SIM │
│    │                        │卡壹張）。販賣第二級毒品所得新│
│    │                        │臺幣壹仟元沒收之，如全部或一部│
│    │                        │不能沒收時，以其財產抵償之。  │
├──┼────────────┼───────────────┤
│9   │於97年4月11日，丁○○撥 │庚○○共同販賣第二級毒品，累犯│
│    │打電話給庚○○購買甲基安│，處有期徒刑柒年肆月。扣案之行│
│    │非他命，庚○○推由某成年│動電話壹支沒收（含0000000000號│
│    │男子駕車，至嘉義市○○路│SIM卡壹張）。販賣第二級毒品所 │
│    │與博愛路地下道，販賣1,00│得新臺幣壹仟元應與共犯連帶沒收│
│    │0元甲基安非他命予丁○○ │之，如全部或一部不能沒收時，以│
│    │                        │其與共犯之財產連帶抵償之。
   │
├──┼────────────┼───────────────┤
│10  │於96年8月15日，在嘉義縣 │庚○○販賣第二級毒品，累犯，處│
│    │鹿草鄉○○村路旁，販賣1,│有期徒刑柒年肆月。扣案之行動電│
│    │000元甲基安非他命予莊秀 │話壹支沒收（含0000000000號SIM │
│    │語                      │卡壹張）。販賣第二級毒品所得新│
│    │                        │臺幣壹仟元沒收之，如全部或一部│
│    │                        │不能沒收時，以其財產抵償之。  │
├──┼────────────┼───────────────┤
│11  │於96年8月15日後至97年5月│庚○○販賣第二級毒品，累犯，處│
│    │初前之某日，在嘉義縣鹿草│有期徒刑柒年肆月。扣案之行動電│
│    │鄉○○村路旁，販賣1,000 │話壹支沒收（含0000000000號SIM │
│    │元甲基安非他命予戊○○  │卡壹張）。販賣第二級毒品所得新│
│    │                        │臺幣壹仟元沒收之，如全部或一部│
│    │                        │不能沒收時，以其財產抵償之。  │
├──┼────────────┼───────────────┤
│12  │於96年8月15日後至97年5月│庚○○販賣第二級毒品，累犯，處│
│    │初前之某日，在嘉義縣鹿草│有期徒刑柒年肆月。扣案之行動電│
│    │鄉○○村路旁，販賣1,000 │話壹支沒收（含0000000000號SIM │
│    │元甲基安非他命予戊○○  │卡壹張）。販賣第二級毒品所得新│
│    │                        │臺幣壹仟元沒收之，如全部或一部│
│    │                        │不能沒收時，以其財產抵償之。  │
├──┼────────────┼───────────────┤
│13  │於97年5月初某日，在嘉義 │庚○○販賣第二級毒品，累犯，處│
│    │縣鹿草鄉○○村路旁，販賣│有期徒刑柒年伍月。扣案之行動電│
│    │2,000元甲基安非他命予莊 │話壹支沒收（含0000000000號SIM │
│    │秀語                    │卡壹張）。販賣第二級毒品所得新│
│    │                        │臺幣貳仟元沒收之，如全部或一部│
│    │                        │不能沒收時，以其財產抵償之。  │
├──┴────────────┴───────────────┤
│販賣甲基安非他命實際所得15,000元                              │
└───────────────────────────────┘
附表二：
┌──┬───────┬────────────────────┐
│編號│   犯罪事實   │                論罪科刑                │
├──┼───────┼────────────────────┤
│1   │犯罪事實欄一(二)│庚○○轉讓第一級毒品，貳罪，均累犯，各處│
│    │              │有期徒刑壹年貳月。                      │
├──┼───────┼────────────────────┤
│2   │犯罪事實欄一(三)│庚○○明知為禁藥，而轉讓，參罪，均累犯，│
│    │              │各處有期徒刑捌月。                      │
└──┴───────┴────────────────────┘


司法院資訊處製作；財團法人民間司法改革基金會備份。
